【裁判字號】    99,上訴,500
【裁判日期】    990415
【裁判案由】    誣告
【裁判全文】
臺灣高等法院刑事判決                 99年度上訴字第500號
上  訴  人
即  被  告  己○○
指定辯護人  黃俊六律師
上列上訴人因誣告案件，不服臺灣板橋地方法院法院98年度訴字
第2895號，中華民國98年12月10日第一審判決（起訴案號：臺灣
板橋地方法院檢察署98年度偵字第13592 號），提起上訴，本院
判決如下：
    主  文
上訴駁回。
己○○緩刑貳年。
    事  實
一、己○○及其配偶戊○○（民國99年2月9日死亡）前向丁○○
    之子乙○○承租位於臺北縣土城巿裕生路54號2樓房屋居住
    ，租賃期限至民國97年9月20日為止，詎其明知上開租賃期
    限屆滿後，雙方並未續租，卻拒不搬離上址，亦明知其在前
    揭房屋內並未放置現金、鑽石、黃金、首飾、貂皮大衣、冬
    蟲夏草、手錶、布匹等貴重物品，竟意圖他人受刑事處分，
    基於誣告之犯意，於97年12月19日下午3時30分許，前往臺
    北縣政府警察局土城分局廣福派出所，向有偵查犯罪權限之
    該派出所警員黃芳祥，虛構誣指：乙○○（己○○提起告訴
    之對象，其真意係指受乙○○委託、實際處理相關租屋事宜
    之丁○○）委託甲○○及另名清潔油漆工人，於97年10月29
    日，進入其上址租屋處竊取其所有之現金約新臺幣（下同）
    40餘萬元、鑽石（價值約美金131,152元）、黃金（價值約
    39萬元）、首飾（價值約309,900元）、貂皮大衣（價值約
    189,000 元）、冬蟲夏草（價值約160,000元）、手錶（價
    值約160,000元）及布匹物品，合計損失704,800元等不實情
    節，並對乙○○提出侵占及侵入住宅告訴。嗣臺北縣政府警
    察局土城分局調查後，將實際處理前揭租賃糾紛之丁○○函
    送臺灣板橋地方法院檢察署偵辦，經該署檢察官偵查後，認
    丁○○之竊盜犯罪嫌疑不足，而以98年度偵字第8602號為不
    起訴處分確定。
二、案經臺灣板橋地方法院檢察署檢察官自動檢舉簽分偵辦並提
    起公訴。
    理  由
一、程序部分：
  (一)證人丁○○、甲○○、阿財於警詢之陳述，乃被告以外之
    人於審判外之陳述，渠等均於法院審理時到庭證述明確並接
    受當事人詰問，所證與審判中大致相符，並非證明犯罪所必
    要，且辯護人為被告表示不同意渠等警詢陳述作為證據，依
    刑事訴訟法第159 條第1 項之規定，無證據能力。
  (二)此外，本件判決後開所示之被告以外之人於審判外之陳述或
    書面陳述，固均屬傳聞證據，惟當事人於本院對之證據能力
    均不爭執，未於言詞辯論終結前聲明異議，本院審酌此等證
    據資料製作時之情況，尚查無違法不當及證明力明顯過低之
    瑕疵，亦認為以之作為證據應屬適當，爰逕依刑事訴訟法第
    159 條之5 規定，認均例外有證據能力。
二、實體部分：
（一）訊據上訴人即被告己○○固坦承其曾於97年12月19日下午
      3時30分許，向臺北縣政府警察局土城分局廣福派出所指
      訴前揭情節，並提出告訴等情不諱，惟矢口否認有何誣告
      犯行，辯稱：證人戊○○、阿財、甲○○指控不實，證
      人阿財並非其租屋處該里里長，販賣遭竊之貂皮大衣店
      家尚於同一地址營業，證人丁○○於97年9月14日、同年
      月15日、同年月18日即曾進入上開租屋處，卻只承認與甲○○於97年11月11日進去1次，租約於97年9月20日到期，
      房東於97年8月21日來收租金並在林桂英家中重新簽約，
      98年度偵字第8602號卷（下稱偵8602卷）第25頁之租賃契
      約所示之租賃期限（96年9月20日至97年9月20日止）是被
      改過的云云；於原審辯稱：其於97年9月18日、19日左右
      搬回苗栗三義居住，於97年10月間陪同戊○○返回苗栗後
      龍看病住院，所有東西都放在租屋內沒有拿走，但有持續
      繳交房租，嗣於97年11月29日返回租屋處時，發現東西都
      被搬走了，其父親於96年間曾給60萬元，其在戊○○住院
      開刀前幾個月，曾到租屋處樓下隔壁即址設臺北縣土城巿
      裕生路60號1樓之服飾店購買貂皮大衣，剩下的錢其都捆
      成1捆，用85度C的紙袋包起來放在租屋處內，鑽石有部分
      是從其前夫鄭金龍經營之銀樓帶出來的，有部分是其去美
      國或泰國遊玩時買回來的，黃金有些是其前夫鄭金龍給的
      ，有些是其嫁給現任丈夫後自己買的，首飾是K金鑲鑽套
      飾及翡翠項鍊，都是其前夫鄭金龍所贈，冬蟲夏草是其託
      同事從大陸帶回來的，手錶是卡地亞品牌，是友人轉賣的
      ，布匹有些是託友人從國外帶回來、有些是其在臺中買的
      云云。辯護人具狀為被告辯稱：證人戊○○稱房東同意其
      延1、2個月清理租屋處，故被告供述其配偶戊○○有與房
      東續約，並非無據，且丁○○未經被告同意即擅自委託甲○○及另名清潔油漆工人進入上開租屋處，導致被告合理
      懷疑其失竊物品為彼等所為，況甲○○亦證稱其留有房客
      之1台腳踏車與1件女用外套，故被告供稱其遺失1件貂皮
      大衣，非全然虛構，又依民法第440條規定，及被告配偶
      戊○○交付房東二個月押金22000元之事實，縱使戊○○
      自97年10月份起未支付房屋租金，房東亦可從押金中扣除
      ，因此租金至97年11月止尚無逾期，房東不應擅自進入上
      開房屋，被告並無誣告故意云云。
（二）經查：
    1.被告於97年12月19日下午3 時30分許，前往臺北縣政府警
      察局土城分局廣福派出所，向有偵查犯罪權限之該派出所
      警員黃芳祥，指訴：「乙○○委託一名卓先生（年籍資料
      不詳）電話為0000000000，及另一名清潔油漆將我向他承
      租之臺北縣土城市○○里○○路54號2 樓內的財物搜刮並
      變賣之。」、「我於97年10月29日返家後，初期以為家中
      遭竊，並尋找存放於家中的財物是否還在，發現許多的東
      西被打包並分類，並損失許多財物，於半個小時後有2名
      男子進入我家，並告知我他們是由房東委託清除我所居住
      的家中財物。」、「共計約損失現金約40多萬元、及鑽石
      約美金131,152 元，黃金約39萬元，首飾約30萬9 千9 百
      元，貂皮大衣約18萬9 千元，冬蟲夏草約16萬元，手錶1
      只約16萬元及布匹物品等共約損失70萬4 千8 百元等。」
      、「我要對乙○○提出告訴並要求損害及損失賠償。」（
      見偵8602卷第10至11頁）。惟依上述告訴內容觀之，被告
      提起告訴之對象，乃受房東乙○○委託、實際處理相關租
      屋事宜之丁○○，故臺北縣政府警察局土城分局調查後，
      將實際處理前揭租賃糾紛之丁○○以侵占及無故侵入住宅
      罪嫌函送臺灣板橋地方法院檢察署偵辦，經該署檢察官偵
      查後，認丁○○涉犯刑法第320 條第1 項普通竊盜罪之犯
      罪嫌疑不足，而為不起訴處分等情（見偵8602卷第44頁）
      ，為被告所不否認，並有調查筆錄及臺灣板橋地方法院檢
      察署檢察官98年度偵字第8602號不起訴處分書附卷可稽，
      堪可認定。
    2.被告配偶戊○○與房東乙○○所簽訂之房屋租賃契約期限
      ，係自96年9 月20日至97年9 月20日止，有卷附房屋租賃
      契約書可核（見偵8602卷第24至28頁），該契約於期限屆
      滿前後，並無續約之事實，業據證人丁○○於原審審理時
      證稱：乙○○與戊○○簽訂之租約於97年9 月20日到期後
      ，並沒有續約等語（見原審卷第72頁反面）；證人戊○○
      於原審審理時亦證稱：伊承租臺北縣土城巿裕生路54號2
      樓房屋，在97年9 月20日租約期滿後，沒有跟房東續約等
      語明確（見原審卷第75頁反面）。又本件租期屆滿前，戊○○即已因未按時給付97年8月20日租金，遭房東乙○○
      之委託人丁○○以乙○○名義於97年9月15日及同年月25
      日寄發存證信函予戊○○，表示戊○○未繳納8月份房租
      、租約到期不再續約，請求戊○○於97年9月20日前出面
      解決，否則將會同里長清除屋內之物並視同廢棄物處理等
      情，亦有存證信函2紙在卷可核（見偵8602卷30至31頁）
      ；而證人戊○○於原審審理時證稱：伊確未給付97年8月
      20 日的房租，但有跟房東說押金要給他扣，伊於97年10
      月18日住院開刀，房東叫伊要清理裡面的東西，讓伊延1
      、2 個月，說如果有貴重東西，叫伊先拿回去，伊曾不只
      1次叫被告過去拿貴重東西，因為裡面很亂，只有被告自
      己才知道東西放在哪裡，但被告都置之不理，屋子裡面伊
      知道的就只有衣物、雜亂的東西等語（見原審卷第75頁反
      面至75頁、第77頁反面）；證人即被告二嫂林桂英於原審
      審理時證稱：97年9月20日租約到期後，戊○○即未再續
      約等語（見原審卷第80頁反面）；證人即戊○○之胞兄蔡
      添財於原審審理時證稱：租約到期後，因為戊○○住院開
      刀，沒有繳房租給房東，房東有打電話給伊和伊太太說房
      租沒有繳，叫伊等聯絡戊○○夫妻將東西清走，房東要整
      理後再租給別人，這件事件伊跟戊○○夫妻講了3次，有1
      次只有戊○○1個人在醫院病房內，有2次戊○○夫妻倆都
      在病房內，甚至有一次伊跟被告說伊可以載被告去土城清
      理，被告說不用等語（見原審卷第81頁反面至82頁）；證
      人即蔡添財之配偶駱雪雲於原審審理時證稱：在醫院時，
      伊有跟戊○○講房東一直打電話給伊叫被告與戊○○去清
      一清，因為戊○○租金沒有給，租約也到期了等語（見原
      審卷第82頁反面）。則依上開存證信函內容與證人戊○○
      、蔡添財、駱雪雲所述，其等於97年9月20日租賃契約到
      期後，均曾接獲房東來電表示積欠租金，要求儘速清理租
      屋處內所堆放之物品，尤其須先取走屋內之貴重物品，以
      便房東另租他人等情，倘若被告或戊○○確曾與房東另訂
      租賃契約繼續承租上址房屋，並皆有按時繳納房租，房東
      何以仍須透過各種方式欲連絡被告及戊○○夫妻儘速搬遷
      ？顯見被告及戊○○承租上址房屋，於97年9月20日租賃
      期限屆滿後，確實未與房東另訂租賃契約繼續承租，且被
      告已多次經戊○○、蔡添財等人告以上情，自不可能諉為
      不知。另參酌戊○○97年12月21日與26日事後出具之證明
      書兩只，證明確於97年11月16日委託房東處理租屋處內之
      物品並交還房屋（見偵8602卷第32至33頁），倘未事先同
      意，衡情亦不會有事後願意寫證明書之情形，則被告亦無
      未經房客同意擅入上址之行為。是被告辯稱：伊配偶戊○○曾於97年8月20日房東來收房租的時候，與丁○○重新
      簽訂租賃契約，契約放在二嫂林桂英家中，尚在租賃期限
      內，而伊於97年9月18日、19日左右搬回苗栗三義居住，
      有持續繳交房租，嗣於97年10月間陪同戊○○返回苗栗後
      龍看病住院，所有東西都放在屋內沒有拿走，但伊於97年
      11月29日返回租屋處時，發現伊放在該租屋處內之上開貴
      重財物都被搬走了云云（見原審卷第14頁反面、第11 5頁
      反面至116頁），顯悖離事實，不足採信。至戊○○於原
      審審理時所稱：因積欠97年8月20日之租金，嗣後同意房
      東由押金內扣抵，且伊於97年10月還住在租屋處，有付97
      年9 月20日的房租等云（見原審卷第77頁正、反面），惟
      證人戊○○於97年10月18日即住院開刀，有長庚紀念醫院
      97年11月12日診斷證明書可稽（見原審卷第20頁），且其
      住院期間亦經上開證人告知積欠房租，房東要求清理租屋
      處，是其同意房東以押金扣抵租金等情，不過為便宜行事
      ，免租期屆至房東返還押金之煩，不代表租賃契約之默示
      更新，且上開存證信函亦清楚表示租賃期限屆滿後不再續
      約之意，證人戊○○於原審審理時亦證稱有收到上開存證
      信函（見原審卷第77頁反面），則本件定有期限之租賃關
      係於期限屆滿時即消滅，並無民法第440條因租金支付遲
      延致出租人得定期催告並終止契約規定之適用，是辯護人
      所稱房東可從押金中扣除租金，租金至97年11月止尚無逾
      期云云，尚有誤會。
    3.被告於原審審理時自承：伊於97年9 月間即返回伊父親位
      於苗栗三義之住處治療背部疾患，迄至97年10月間陪同戊○○至苗栗後龍治療口腔癌等語（見原審卷第116 頁）；
      證人戊○○亦於原審審理時證稱：大約97年8 月份的時候
      ，被告打包大袋、小袋的，還叫她父親開車上來載她回去
      苗栗三義等語（見原審卷第76頁、第78頁）。則被告既明
      知其與戊○○承租位於臺北縣土城巿裕生路54號2 樓房屋
      之租賃期限即將於97年9 月20日屆滿，且其於該租賃期限
      屆滿前，亦已打包行李返回其父親位於苗栗三義之住處，
      倘若其在上址房屋內確有放置價值高達70餘萬元之現金、
      珠寶首飾等貴重物品，豈有不一併攜回苗栗三義，反干冒
      遭房東於收回上址房屋後，可能逕自拿取或被清理丟棄之
      風險，而繼續將該等貴重物品放置於屋內？顯與常情有違
      。
    4.證人丁○○於原審審理時證稱：伊於97年11月16日徵得戊○○同意後，於98年11月21日會同里長進去臺北縣土城巿
      裕生路54號2 樓房屋，門幾乎打不開，堆滿整間垃圾，伊
      跟里長進去拍照存證後就離開了，後來伊請戊○○開證明
      表示同意伊進去屋內整理，伊就請甲○○進去整理，整理
      了二個禮拜才把裡面垃圾都清掉，還有便當盒沒吃完的都
      長蟲了，害甲○○皮膚都過敏等語（見原審卷第71頁）；
      證人即上址房屋所屬裕生里之里長阿財於原審審理時證
      稱：伊於97年11月間經上址房屋所有權人通知伊進去查看
      、拍照，因為房客沒有付租金，且租約已經到期了，伊進
      去看時，發現包括客廳、走廊都是一片髒亂，最後面的廚
      房也都很亂，就看到亂的一面，其他什麼都沒有看到等語
      （見原審卷第78頁反面至79頁反面）。則依證人丁○○、
      阿財所述，其等於97年11月21日進入上址房屋時，屋內
      均堆滿垃圾，凌亂不堪。再觀諸證人丁○○在其所涉侵佔
      刑事案件接受警方調查時提出之上址房屋內部照片6張所
      示（見偵8602卷第21至23頁），其屋內客廳、廚房、走道
      均凌亂地堆滿雜物，核與證人丁○○、阿財證述上情相
      符，殊難想像其內可能藏放被告所指之大量現金、黃金、
      珠寶等貴重物品。況證人戊○○於原審審理時證稱：伊只
      知道上址房屋內放有衣物及雜亂的東西，如同前揭照片上
      所示之情形，就是很雜亂，被告並沒有跟伊表示過渠手邊
      有鑽石、黃金、40多萬元現金、冬蟲夏草之財物等語（見
      原審卷第75頁反面至76頁反面），亦證述上址房屋內部情
      形確實如前揭照片上所示之雜亂不堪，且以其與被告係夫
      妻之親密關係，尤不知被告在該房屋內藏有價值高達70餘
      萬元之現金、鑽石、黃金、首飾、手錶、冬蟲夏草、貂皮
      大衣等物品，實難相信被告所言其確有前述貴重財物一節
      為真。
    5.證人甲○○於原審審理時證稱：房東第一天請伊去估價時
      ，伊還不敢承作，因為裡面有針筒，後來伊跟房東報價後
      ，房東決定交給伊承作，伊問房東是否是所有東西都要清
      理掉，房東說對，並將鑰匙交給伊，伊于當天下午就開始
      清理，屋內東西很髒、很亂、很臭，差不多都是垃圾，還
      有冰箱、桌椅、床、衣褲、神明桌，冰箱裡面的東西都是
      臭的，伊清理了半個多月，之後里長請清潔隊來載了兩趟
      ，伊在清理的過程中，並沒有發現現金、鑽石、手錶、黃
      金、貂皮大衣等財物，伊當時有自己留下1 輛腳踏車和1
      件女用外套，外套帶回家後又丟掉了，伊剛開始清理時，
      曾遇到被告與另1 名男子前來，被告當時問伊有沒有看到
      腳踏車和1 件外套，伊說有，可以將外套跟腳踏車還給被
      告，但是伊已經花了200 元修理腳踏車內胎，被告必須將
      200 元還給伊等語（見原審卷第73頁反面至74頁反面）；
      於本院審理時亦證稱：房東丁○○叫伊去上址清垃圾，伊
      本來不答應，因為裡面很髒，屋主給伊大門鑰匙，房間的
      門都是打開的，因為都是垃圾，沒有辦法關上，伊只有去
      清掃垃圾，清掃前後共十幾天，垃圾兩台大車載不完，其
      中有1 天遇到被告跟1 個男人，被告問伊有無看到自行車
      ，因為伊已花200 元將自行車內胎換掉，所以跟被告講要
      給伊200 元，被告問伊有無看到現金十幾萬元及黃金，伊
      答稱只是來工作，請被告去問房東，伊沒有回答「沒有那
      麼多」此類的話，現場只有看到絨布外套，沒有貂皮大衣
      ，伊有載走冰箱賣掉等語（見本院卷第72頁至73頁反面）
      。則負責清理被告與戊○○放置在臺北縣土城巿裕生路54
      號2樓房屋內物品之甲○○，亦稱未見有任何現金、鑽石
      、黃金、首飾、手錶、貂皮大衣、冬蟲夏草、貴重布匹等
      財物，且甲○○在清理之過程中，遇被告前來詢問有無腳
      踏車、外套等物品時，亦屬實以告並主動表示願意歸還，
      倘其確另有發現前述貴重財物，衡情，自無隱瞞之理，顯
      見被告在上址房屋內實際上並未放有任何現金、鑽石、黃
      金、首飾、貂皮大衣、冬蟲夏草、手錶、貴重布匹等財物
      。證人即被告胞弟庚○○於本院審理時雖證稱：被告認為
      家裡很安全，習慣把錢放在家裡，那段期間伊有還給被告
      約40萬元，所以家裡有一定的錢財，97年12月29日前一、
      二個禮拜，與被告一同至上址，有看到甲○○與一位粉刷
      油漆的人，有問他們關於屋內的現金、珠寶，甲○○說錢
      的部分要問房東，被告一再說錢很重要要還給被告，甲○○有說「好小，沒那麼多（閩南話）」，所以伊等才會認
      為他們有看到錢，才會去報案云云（見本院卷第69頁反面
      ），惟證人庚○○所稱有還給被告40萬元等情，並未提出
      證明供本院調查以實其說，且其所稱甲○○說錢的是要問
      房東等情，亦與證人甲○○上揭證詞相符，益證甲○○並
      無見到被告宣稱之鉅額現金、珠寶等財物之證言屬實，又
      被告既有遺失其宣稱之鉅額財物，何以與證人庚○○於見
      到甲○○等人於上址租屋處進行清除工作當日，未即刻報
      警，反而是一、二星期後之97年12月19日才報案，被告反
      應顯與常理不合，是證人庚○○上揭所言，乃迴護被告之
      詞，不足採信。辯護人稱被告因此合理懷疑其失竊物品為
      丁○○所為，故無誣告故意云云，亦無足採信。
    6.被告雖辯稱：伊曾在臺北縣土城巿裕生路54號2 樓租屋處
      樓下隔壁即址設臺北縣土城巿裕生路60號1 樓之服飾店購
      買貂皮大衣，該店家尚於同一地址營業云云。惟證人戊○○於原審審理時證稱：上址房屋樓下是賣水果，隔壁是賣
      泡沫紅茶店，再隔壁是賣有機營養品等語（見原審卷第76
      頁反面）；證人阿財於原審審理時證稱：伊擔任裕生裡
      里長已經15年了，臺北縣土城巿裕生路60號1 樓在97年間
      好像是做飲食之類的店家，據伊所知，從伊擔任里長以後
      ，該址就沒有開過服飾店，10年前有開過棉被店等語（見
      原審卷第79頁正、反面）。則其2 人均證述臺北縣土城巿
      裕生路60號1 樓未曾經營過服飾店，是被告辯稱伊放在租
      屋處內之貂皮大衣係在樓下隔壁之服飾店所購買，及辯護
      人稱由甲○○留有房客之腳踏車與女用外套之事實推知，
      被告供稱其遺失1 件貂皮大衣，非全然虛構云云，均不足
      採信。另由被告供稱在上址租屋處藏有其先前購買之鑽石
      、黃金、首飾、手錶、貂皮大衣、冬蟲夏草等物，均價值
      不斐，但卻完全無法提出上開物品之購買證明或店家開立
      之保證書等憑證，亦與常情有違，自難採信。至證人蔡添
      財、駱雪雲於原審審理時均證稱：伊未曾到臺北縣土城巿
      裕生路54號2 樓與房東處理過租屋之事，也不知道被告在
      該房屋內有什麼財物等語（見原審卷第81頁反面、第82頁
      反面），其等證詞自亦無法據為有利於被告之認定。
    7.另丁○○係於97年11月16日才取得戊○○同意，而於97年
      11月21日會同里長進入上址租屋處，業經證人丁○○於原
      審審理時證述明確，並有戊○○事後出具之上揭證明書可
      佐，則被告指訴丁○○於97年10月29日進入上址租屋處等
      情，亦與事實不符，乃其杜撰甚明。至證人即被告姪子丙○○於本院證稱：伊住臺北縣土城市○○路56號2 樓，被
      告住伊隔壁54號，雖同一樓梯，但出門不會經過54號2樓
      門口，因在上課，沒有看到有人進入54號2 樓，也未曾看
      到有不認識的人進入54號2 樓等語（見本院卷第72頁反面
      ），是其既然未見過丁○○協同里長進入上址租屋處拍照
      等情形，則其證言自不得作為有利或不利於被告之認定。
    8.此外，被告固於原審準備程式中提出其開設之帳號000000
      00000000號苗栗縣三義鄉農會活期儲蓄存款存摺暨客戶往
      來交易明細表、帳號00000000000000號彰化商業銀行綜合
      存款存摺、其辦理定期存款之竹南信用合作社存本取息儲
      蓄存款單、其父賴中華辦理定期存款之苗栗縣三義鄉農會
      定期存款存單、其前夫鄭金龍開設之帳號00000000000 號
      新竹區中小企業銀行活期存款存摺暨名片；於原審審理期
      日提出85度C 紙袋、紅包袋；於本院亦提出其與配偶戊○○、女兒蔡佳俞、蔡家新之財政部臺灣省中區國稅局97年
      度綜合所得稅各類所得資料清單、全國財產稅總歸戶財產
      查詢清單、統一發票、97年10月21日戊○○出具予被告之
      委託書、94年9 月23日兩願離婚書，據以證明其確有現金
      多達40多萬元以及確有財力購買前述貴重財物之事實。然
      上開被告申辦之上開苗栗縣三義鄉農會活期儲蓄存款存摺
      暨客戶往來交易明細表、彰化商業銀行綜合存款存摺、竹
      南信用合作社存本取息儲蓄存款單NO.0000000（見原審卷
      第17至18頁、第22頁），亦僅能證明其於82至86年間曾有
      各該存摺、存款單上所載之款項進出，且遲至91年6 月24
      日至案發時，其苗栗縣三義鄉農會活期儲蓄存款存摺內亦
      僅有5 、6 百餘元之存款，尚無法證明其確有將所提領之
      現金放在上址租屋處或用以購買前述貴重物品，況被告既
      有利用金融帳戶管理資金存取之習慣，又何以會將高達40
      多萬元之現金大費周章地藏放在其租屋處內？亦與常情不
      符；又上開苗栗縣三義鄉農會定期存款存單及新竹區中小
      企業銀行活期存款存摺，分別係被告之父賴中華及其前夫
      鄭金龍所申辦（見原審卷第19頁、第22頁），均與被告無
      涉，尚難據以證明各該存單、存摺上所記載之存款係屬被
      告所有；上開85度C 紙袋及紅包，被告雖宣稱內裝有現金
      且曾告知戊○○有8 萬多元放在85度C 的紙袋內云云（見
      原審卷證物存置袋、第75頁、第77頁），然證人戊○○否
      認知悉85度C 紙袋內裝現金之事，僅證稱被告告知有錢放
      在房間抽屜內（見原審卷第77頁），惟倘房間抽屜確有8
      萬多元現金，何以證人戊○○仍會有積欠每月1 萬1 千元
      房租之事？是僅依被告提出之85度C 紙袋及紅包，尚不能
      證明確有鉅額現金存放上址租屋內甚明；另上開其與配偶
      戊○○、女兒蔡佳俞、蔡家新之財政部臺灣省中區國稅局
      97 年 度綜合所得稅各類所得資料清單（見本院卷第26至
      33頁），除被告名下有投資竹南信用合作社，獲得給付88
      6 元，及戊○○名下有2 台車外，女兒名下均無財產，尚
      難遽論被告擁有其宣稱之失竊財物；至上開統一發票、97
      年10月21日戊○○出具予被告之委託書、94年9 月23日兩
      願離婚書（見本院卷第81至86頁），亦均與本案無涉。是
      被告辯稱：伊有將現金、鑽石、黃金、首飾、貂皮大衣、
      冬蟲夏草、手錶、貴重布匹等財物放置在上址租屋處內一
      節，要難採信。
    9.綜上所述，被告明知其在所承租之臺北縣土城巿裕生路54
      號2 樓房屋內，並未放置有現金、鑽石、黃金、首飾、貂
      皮大衣、冬蟲夏草、手錶及貴重布匹等財物，卻仍向臺北
      縣政府警察局土城分局廣福派出所警員黃芳祥虛構誣指該
      房屋所有權人乙○○委託工人入內竊取前揭物品，顯有意
      圖使他人受刑事處分之誣告意圖甚明，其辯稱：伊沒有誣
      告云云，無非事後卸責之詞，不足採信。是本案事證明確
      ，被告犯行堪以認定，應予依法論罪科刑。被告於本院聲
      請傳喚證人丁○○、其父賴中華（見本院卷第34頁、第49
      頁），欲證明其財產來源，及戊○○所證房東要伊清理租
      屋處，同意讓伊延1、2個月等語是否屬實，惟丁○○業於
      原審審理時到庭證述明確並接受當事人詰問，且縱使丁○○曾同意讓戊○○因清理租屋處而延後1、2個月搬離上址
      ，亦無礙戊○○並未續租之事實，已如前述，至被告雖於
      原審準備程序供稱父親賴中華於96年間曾給予60萬元，其
      中部分金錢用以於租屋處樓下服飾店購買貂皮大衣，其餘
      均綑成1綑用紙袋包起來放在家中等情（見原審卷第14頁
      反面），然被告宣稱用賴中華給予之金錢購買貂皮大衣之
      服飾店既從未存在於其宣稱之租屋處樓下，已如前述，則
      賴中華是否曾給予被告金錢，即有可疑，且縱使賴中華曾
      給予被告金錢，亦無法證明被告確有將所提領之現金放在
      上址租屋處或用以購買前述貴重物品，況本件待證事實已
      臻明瞭，別無再調查之必要，是本院不再傳喚證人丁○○
      與賴中華，附此敘明。
（三）核被告所為，係犯刑法第169 條第1 項之誣告罪。
（四）原審本同上之見解，適用刑法第169 條第1 項之規定，並
      審酌被告承租房屋居住，於租賃期限屆滿後，不但拒不搬
      遷，反而誣指房東竊取其內貴重財物，圖然耗費司法資源
      ，惡性非輕，而其犯罪後猶飾詞否認犯行，態度不佳，兼
      衡其無犯罪前科，有本院被告前案紀錄表在卷可考，平日
      素行尚稱良好，暨其犯罪動機、目的、手段、所生危害等
      一切情狀，量處有期徒刑3 月，核其認事用法俱無不合，
      量刑亦甚妥適。被告上訴否認犯行，並無理由，應予駁回
      。惟被告上訴雖無理由，然查被告配偶戊○○業於99年2
      月9 日死亡，有全戶戶籍資料查詢結果可稽（見本院卷第
      93頁），本院衡酌被告須獨立撫養4 歲、7 歲之2 名稚幼
      女兒（見本院卷第89頁、第98頁），為利其撫養，且因一
      時失慮致罹刑章，經此刑之宣告後，應知警惕，而無再犯
      之虞，因認以暫不執行其刑為當，併宣告緩刑2 年，以勵
      自新。
據上論斷，應依刑事訴訟法第368 條、第74條第1 項第1 款，判
決如主文。
本案經檢察官何明楨到庭執行職務。
中    華    民    國    99    年    4     月    15    日
                  刑事第二十二庭審判長法  官  郭雅美
                                      法  官  李麗珠
                                      法  官  魏新國
以上正本證明與原本無異。
如不服本判決，應於收受送達後10日內向本院提出上訴書狀，其
未敘述上訴之理由者並得於提起上訴後10日內向本院補提理由書
（均須按他造當事人之人數附繕本）「切勿逕送上級法院」。
                                      書記官  蔡儒萍
中    華    民    國    99    年    4     月    15    日
附錄：本案論罪科刑法條全文
中華民國刑法第169條：
意圖他人受刑事或懲戒處分，向該管公務員誣告者，處7 年以下
有期徒刑。
意圖他人受刑事或懲戒處分，而偽造、變造證據，或使用偽造、
變造之證據者，亦同。

司法院資訊處製作；財團法人民間司法改革基金會備份。
